臺灣臺中地方法院刑事裁定
111年度聲判字第16號
聲  請  人  陳渝臻
代  理  人  陳佳鴻律師
被      告  劉羿旻



上列聲請人即告訴人因被告劉羿旻涉犯詐欺案件，不服臺灣高等
檢察署臺中檢察分署檢察長民國111年1月26日111年度上聲議字
第376號駁回再議之處分（原不起訴處分案號：臺灣臺中地方檢
察署檢察官110年度偵字第32056號），聲請交付審判，本院裁定
如下： 
    主    文
聲請駁回。
    理    由
一、按交付審判制度之立法意旨，係對於「檢察官不起訴或緩起
    訴裁量權」制衡之一種外部監督機制，法院僅就檢察官所為
    不起訴或緩起訴之處分是否正確加以審查，以防止檢察機關
    濫權，法院並非檢察官之延伸，法院亦不負擔偵查之作為。
    依此立法精神，刑事訴訟法第258條之3第3項規定，法院審
    查聲請交付審判案件時「得為必要之調查」，其調查證據之
    範圍，自應以「偵查中曾顯現之證據」為限；而同法第260
    條對於不起訴處分已確定或緩起訴處分期滿未經撤銷者因發
    現新事實、新證據者得再行起訴之規定，其立法理由說明該
    條所謂不起訴處分已確定者，包括「聲請法院交付審判復經
    駁回者」之情形在內，是前述「得為必要之調查」，其調查
    證據範圍，更應以偵查中曾顯現之證據為限，不得就聲請人
    新提出之證據再為調查，亦不得蒐集偵查卷以外之證據，否
    則，將與同法第260條之再行起訴規定混淆不清，亦將使法
    院兼任檢察官而有回復「糾問制度」之虞。又法院裁定交付
    審判，即如同檢察官提起公訴使案件進入審判程序，是法院
    裁定交付審判之前提，必須偵查卷內所存證據已符合刑事訴
    訟法第251條第1項規定「足認被告有犯罪嫌疑」，檢察官應
    提起公訴之情形，亦即該案件已經跨越起訴門檻，否則縱或
    法院對於檢察官所認定之構成要件事實有不同判斷，但如該
    案件仍須另行蒐證偵查始能判斷應否交付審判者，因交付審
    判審查制度並無如同再議救濟制度得為「發回原檢察官續行
    偵查」之設計，法院仍應依同法第258之3第2項前段規定，
    以聲請無理由裁定駁回。
二、聲請交付審判意旨略以：
  ㈠告訴人係於民國110年4月9日將款項匯入被告所有之國泰世華
    銀行帳戶（下稱系爭帳戶），參酌卷內被告系爭帳戶交易紀
    錄可知110年4月9日系爭帳戶前後有多筆存入支出之交易紀
    錄，累積金額已達新臺幣（下同）百萬餘元，與一般人使用
    帳戶之情況有別，檢察官未就系爭帳戶之資金來源與流向調
    查，偵查過程難謂完備。
  ㈡被告固提出其加入虛擬貨幣買賣研討之群組截圖，然加入群
    組與實際進行虛擬貨幣買賣交易係屬二事，不能僅憑被告有
    加入群組即認其有買賣虛擬貨幣，甚而認為系爭帳戶係供買
    賣虛擬貨幣所用，檢察官未就系爭帳戶之交易紀錄與被告用
    以虛擬貨幣交易之答辯勾稽，以確定被告所辯之可信性，顯
    有違誤。
　㈢本案縱認被告並無為詐欺行為（假設），惟本案包含聲請人
    在內之被害人均係因他人招攬其等投資而將款項匯入系爭帳
    戶，則被告是否另符合一般洗錢罪或銀行法之違法吸金罪，
    偵查過程就此部分未詳盡調查，顯有違誤，而有交付審判之
    原因。
三、本院審酌原不起訴處分及駁回再議處分之理由，均已論述詳
    細，聲請人猶執上詞一再爭執，並無可採，論述如下：
  ㈠依據卷附被告110年4月9日之系爭帳戶之交易紀錄明細查詢表
    顯示系爭帳戶於聲請人匯入款項前有高達1,295,140元之存
    款餘額，徵諸詐欺集團騙取被害人款項後，擔心被害人報警
    使得帳戶遭到圈存，通常會立即提領或轉匯，如此才能減少
    被害人款項遭到銀行圈存的風險，本案被告主觀上認為此為
    正常之虛擬貨幣交易，並無立即提款或轉帳以清空帳戶之動
    作，參以系爭帳戶有頻繁交易紀錄，與一般將未有餘款之帳
    戶交予詐欺集團使用之情狀不同，況且被告於聲請人匯款前
    猶以跨行轉帳之方式存入2萬元(見核交卷第105頁)，若被告已
    將系爭帳戶提供詐欺集團作為不法使用，衡情當不會繼續使
    用該帳戶並存入現金，自不得僅因聲請人將款項匯入系爭帳
    戶，即認被告具有幫助他人詐欺取財、洗錢等行為之犯意。
  ㈡被告於警詢、偵查中供稱：我申請之系爭帳戶並無提供他人
    使用，係作為虛擬貨幣交易買賣，聲請人匯入的款項是要買
    虛擬貨幣，我有把虛擬貨幣轉給他，並提供虛擬貨幣交易紀
    錄之手機截圖為證等語（見核交卷第81頁、第118頁），而
    依被告提供之手機截圖觀之，所列之交易對象「葉進輝」、「
    甘惠蘭」、「蕭唯中」、「陳怡秀」分別與被告交易116,000
    元、3萬元、11萬元及5萬元(見核交卷第86頁)，核與被告系
    爭帳戶110年4月9日交易紀錄相符，有系爭帳戶之交易紀錄明細
    查詢表附卷可稽(見核交卷第107頁)，堪認被告辯稱系爭帳
    戶係作為虛擬貨幣買賣之用尚非無據。
  ㈢至聲請人指稱被告行為另成立銀行法規定之違法吸金罪云云
    。惟查，依前揭關於交付審判制度之說明，本院不得蒐集偵
    查卷以外之證據，亦無從就原不起訴處分書所載其他罪嫌另
    行認定。經本院依職權調取上開偵查卷宗核閱結果，自現有
    卷內證據以觀，並未發現有何其他積極之證據足以證明被告
    確有聲請人所指述之違法吸金犯行，從而，聲請人以前開理
    由聲請交付審判，亦屬無據，併此述明。
  ㈣綜上所述，原不起訴處分及駁回再議處分已就系爭帳戶之交
    易紀錄與被告用以虛擬貨幣交易之答辯相互勾稽，認定被告
    並無幫助詐欺取財及洗錢之犯意，上開處分並無任何未予詳
    查、率為駁回之處，認事用法均無違誤，所載理由亦無違背
    經驗法則、論理法則或其他證據法則等得據以交付審判之事
    由存在，是聲請人猶執前詞請求交付審判，自難認有理由。
     
四、綜上，本案檢察官原不起訴處分及駁回再議處分均認並無足
    夠積極證據證明被告有幫助詐欺及洗錢之犯行，經核其認定
    及調查過程並無違誤。聲請人執前詞指摘原處分不當，聲請
    交付審判，並無理由，應予駁回。
據上論斷，應依刑事訴訟法第258條之3第2項前段，裁定如主文
。
中　　華　　民　　國　　111 　年　　5 　　月　  10 　 日
                  刑事第十一庭  審判長法  官  曹錫泓
　　　　　　　　　                    法  官　蔡汎沂
                                      法  官  許曉怡
以上正本證明與原本無異。
不得抗告。
　　　　　　　　　　　　　　　　　　　書記官　郭淑琪　　
中　　華　　民　　國　　111 　年　　5 　　月　　10　　日